臺灣高等法院民事裁定　　　　　　　　　96年度抗字第1740號
抗 告 人 甲○○
上列抗告人與相對人騰雲建設有限公司間假扣押事件，對於中華
民國96年9 月5 日臺灣新竹地方法院96年度裁全字第1858號裁定
，提起抗告，本院裁定如下：
    主  文
抗告駁回。
抗告費用由抗告人負擔。
    理  由
一、本件相對人於原法院聲請意旨略以：相對人與第三人唐儷國
    際營造有限公司（下稱第三人）於民國（下同）94年5 月16
    日簽訂房屋興建契約（下稱系爭興建契約），而抗告人為該
    系爭興建契約之保證人，依系爭興建契約第8 條約定房屋完
    工日期為95年3 月19日並訂有遲延完工之違約金，然第三人
    共計遲延211 日（自應完工日期即95年3 月19日至相對人交
    屋予購屋人止即95年10月16日），就遲延違約金部分應給付
    相對人計新臺幣（下同）3,637,800 元。抗告人亦為第三人
    之股東，對第三人公司營運狀況知之甚詳，今第三人已係倒
    閉之公司，第三人本身並無任何資產可資查封，抗告人既為
    系爭興建契約之保證人，自應負賠償責任，而抗告人年收入
    僅30餘萬元，且僅剩1 戶公寓具有殘餘價值，經相對人多次
    與抗告人溝通，抗告人均未予以正面回應，故如相對人不於
    此時就抗告人之資產為查封，恐抗告人脫產，有日後難以執
    行之虞，故願提供擔保金以代釋明假扣押原因之不足，聲請
    本件假扣押，並提出房屋興建契約書、第三人公司變更登記
    表暨股東登記名單及抗告人之國稅局財產歸屬資料清單等影
    本為據。原裁定准其所請，而為准許假扣押之裁定。
二、本件抗告意旨略以：相對人聲請本件假扣押，就其日後債權
    之實現，「有不能強制執行或甚難執行之虞」之要件並無任
    何釋明，自無所謂「釋明如有不足，由債權人提供擔保以代
    釋明」之問題，爰提起本件抗告，求予廢棄原裁定。
三、按債權人就金錢請求或得易為金錢請求之請求，欲保全強制
    執行者，得聲請假扣押。假扣押非有日後不能強制執行或甚
    難執行之虞者，不得為之。請求及假扣押之原因應釋明之。
    前項釋明如有不足，而債權人陳明願供擔保或法院認為適當
    者，法院得定相當之擔保，命供擔保後為假扣押，為民事訴
    訟法第522 條第1 項、第523 條第1 項及第526 條第1 項、
    第2 項所明定。又所謂「請求之原因事實」，即本案請求所
    由發生之原因事實；「假扣押之原因」，係指日後有不能強
    制執行或甚難執行之虞，或應在外國為強制執行之情形，如
    債務人浪費財產，增加負擔，或就其財產為不利益之處分，
    將成為無資力之狀態，或將移住遠地、逃匿無蹤、隱匿財產
    等是。
四、經查：本件相對人基於其對於抗告人有實體法上之保證債權
    ，以抗告人有日後不能強制執行或甚難執行之虞，聲請對於
    抗告人之所有財產在3,637,800 元之範圍內予以假扣押，並
    據相對人提出房屋興建契約書、第三人公司變更登記表暨股
    東登記名單、臺灣新竹地方法院96年度促字第9361號支付命
    令暨確定證明書為證，可認相對人就本件假扣押之「請求原
    因」已為釋明：至「假扣押原因」，相對人並釋明抗告人為
    第三人公司之保證人，經相對人多次與抗告人溝通，惟抗告
    人仍拒不履行其保證債務，且迄未回應，而抗告人因第三人
    公司倒閉後，轉職不動產仲介公司，年所得僅為336,186 元
    ，目前並已離職，行方不明，且查抗告人除本件假扣押之標
    的外，別無其他有價值之財產，惟恐抗告人脫產，而有日後
    不能強制執行或甚難執行之虞等情，業據相對人提出抗告人
    之國稅局財產歸屬資料清單、95年度綜合所得稅各類所得資
    料清單等影本附卷可稽，已使法院信其主張大致為真實、正
    當，而得有本件相對人對於抗告人有日後不能強制執行或甚
    難執行之假扣押原因存在之心證，縱其釋明或有不足，惟據
    相對人陳明願供擔保，亦應認足補釋明之不足，即與民事訴
    訟法第522 條及第526 條之規定無違，且假扣押為保全程序
    ，相對人唯恐日後有不能強制執行或甚難執行之虞，而為本
    件債權之保全，核與假扣押之要件相符。抗告意旨指摘相對
    人就本件假扣押聲請「有不能強制執行或甚難執行之虞」之
    要件，全無釋明云云，即有誤會。是原法院准許相對人以
    1,213,000 元或同額之台灣新光商業銀行可轉讓定期存單，
    為抗告人供擔保後，得對抗告人之財產在3,637,800 元之範
    圍內，予以假扣押，於法並無不合。抗告人指摘原裁定不當
    ，求予廢棄，並無理由，應予駁回。
五、據上論結，本件抗告為無理由，裁定如主文。
中　　華　　民　　國　　96　　年　　12　　月　　31　　日
                    民事第四庭
                        審判長法　官  張劍男
                              法  官  彭昭芬
                              法  官  丁蓓蓓
正本係照原本作成。
本裁定除以適用法規顯有錯誤為理由，並經本院許可外，不得再
抗告。如提起再抗告，應於收受後10日內委任律師為訴訟代理人
向本院提出再抗告狀。並繳納再抗告費新台幣１千元。
中　　華　　民　　國　　97　　年　　1 　　月　　2 　　日
　　　　　　　　　　　　　　　書記官  張淑芬
